【裁判字號】    98,消債抗,98
【裁判日期】    980316
【裁判案由】    聲請更生程序
【裁判全文】
臺灣高雄地方法院民事裁定            98年度消債抗字第98號
抗  告  人  甲○○
代  理  人  歐陽志宏律師
上列抗告人因消費者債務清理條例聲請更生程序事件，對於中華
民國98年1 月23日本院97年度消債更字第1492號第一審裁定提起
抗告，本院管轄之第二審裁定如下：
    主  文
抗告駁回。
抗告程序費用新臺幣壹仟元由抗告人負擔。
    理  由
一、抗告意旨略以：伊曾於民國（下同）95年間依金融主管機關
    協調成立之中華民國銀行公會會員辦理消費金融案件無擔保
    債務協商機制，與金融機構債權人達成分期還款協議，同意
    分期以每月繳納12,268元之方式償還債務。又抗告人協商時
    ，每月收入約31,000元左右，但每月需負擔水電費3,000 元
    、伙食費5,000 元，以及房屋貸款支出每月20,000元，合計
    每月應支出28,000元，已無能力支付協商款項，抗告人之情
    形顯係因不可歸責於己之事由，而生有履行之重大困難，故
    僅得向本院聲請更生。惟原裁定不察上開情事，逕以抗告人
    房屋價值高達2,824,120 元，而積欠債務僅有2,922,504 元
    ，兩者金額相去不多為由駁回抗告人之更生聲請，然查該房
    屋的價值與國稅局財產歸屬清單之記載顯不相符，又原審裁
    定並未無擔保或無優先債務之區分，故此，原審裁定駁回抗
    告人之更生程序聲請，顯與消費者債務清理條例第42條所定
    之債務種類不相適合。又原審法院漠視抗告人之收入如扣除
    伙食費5,000 元、水電及電話支出3,000 元，以及房屋貸款
    20,000元後，本已無法負擔協商金額，應屬不可歸責與己之
    事由致履行有重大困難，而原審裁定直接以總資產大於總負
    債之概念，而未慮及消費者債務清理條例第46款各款之相關
    規定，顯有違誤。為此，抗告人爰依法提起本件抗告，並聲
    明：(一)原裁定廢棄。(二)裁定准予對於抗告人即債務人裁定開
    始更生程序。
二、按債務人與金融機構協商成立者，不得聲請更生或清算，但
    因不可歸責於己之事由，致履行顯有重大困難者，不在此限
    ；本條例施行前，債務人依金融主管機關協調成立之中華民
    國銀行公會會員辦理消費金融案件無擔保債務協商機制與金
    融機構成立之協商，準用前項之規定，消費者債務清理條例
    第151 條第5 項、第6 項分別定有明文。又聲請更生或清算
    不合程式或不備其他要件者，法院應以裁定駁回之，但其情
    形可以補正者，法院應定期間先命補正，復為同條例第8 條
    所明定。
三、本院判斷如下：
  (一)本件抗告理由之一，係以原裁定法院該房屋的價值與國稅局
    財產歸屬清單之記載顯不相符，又原審裁定並未無擔保或無
    優先債務之區分，故此，原審裁定駁回抗告人之更生程序聲
    請，顯與消費者債務清理條例第42條所定之債務種類不相適
    合等語置辯。然查原審法院係引用本院執行處恭股97年司執
    字第30815 號案件之不動產估價之鑑價報告，故此等房屋價
    值之評定，必與國稅局財產歸屬清單之記載不合，但如此鑑
    價之結果，將與實際拍賣換價結果較為相近，故原審法院以
    鑑定報告之房屋鑑價認定該房屋之實際價值，並無不妥。又
    抗告人指摘原審裁定並未無擔保或無優先債務之區分，有違
    消費者債務清理條例第42條之規定；惟核消費者債務清理條
    例第42條規定，係更生案件之聲請要件，與原審裁定判斷抗
    告人所有之財產價值，兩事之間本即無交集。準此，抗告人
    指摘原審裁定有違消費者債務清理條例第42條等語，應屬抗
    告人引用法律有所誤植所致。
  (二)又抗告理由之二，係以抗告人之收入如扣除每月必要生活費
    用後，已無法繳納協商金額，是屬不可歸責於抗告人而毀諾
    之事由，而原審裁定係以總資產大於總負債為由駁回抗告人
    之聲請，顯未慮及消費者債務清理條例第46條各款之相關規
    定，顯有違誤等語置辯。查抗告人於95年間曾依無擔保債務
    協商機制，與金融機構債權人達成分期還款協議，故依法需
    有不可歸責於己之事由，方可聲請更生或清算程序。雖抗告
    人主張其每月應支出水電費3,000 元、伙食費5,000 元，以
    及房屋貸款支出每月20,000元等語，但更生程序之聲請人每
    月之生活費用核定，應以該年度該縣市每人每月最低生活費
    用為限，抗告人雖主張其每月需繳納20,000元之房屋貸款，
    惟內政部社會司所統計前揭必要生活費已包含每人食、衣、
    住、行、育、樂之必要費用，抗告人應審酌房貸負擔是否符
    合其現時負債生活之必要而適當處置，不得逕將房屋貸款列
    為必要支出。既抗告人每月收入31,000元，扣除協商還款費
    用後仍有18,732元，顯已高於內政部所頒佈之高雄市每人每
    月最低生活費，故抗告人主張其有不可歸責於己以致履行上
    有重大困難，洵屬無據。
四、綜上所述，原審以抗告人於無擔保債務協商機制時，與債權
    銀行間達成分期償還12,268元之協議後，仍向本院提出更生
    之聲請；原審裁定就抗告人之聲請事由詳加審酌，以抗告人
    本身狀況不符「不可歸責之己之事由致履行顯有重大困難」
    之要件裁定駁回債務人更生之聲請；又抗告人對原審裁定提
    出抗告，經本院審酌抗告人之主張，原審審酌並無違誤。抗
    告意旨指摘原裁定不當，求予廢棄另為裁定，為無理由，應
    予駁回。
五、據上論結，本件抗告為無理由，依消費者債務清理條例第11
    條第2 項、第15條，民事訴訟法第495 條之1 第1 項、第44
    9 條第1 項、第95條、第78條，裁定如主文。
中    華    民    國    98    年    3     月    16    日
                  民事鳳山分庭審判長法    官  楊富強
                                    法    官  林意芳
                                    法    官  何悅芳
以上正本證明與原本無異。
本裁定不得再抗告。
中    華    民    國    98    年    3     月    16    日
                                    書 記 官  洪嘉慧


司法院資訊處製作；財團法人民間司法改革基金會備份。
